臺灣高等法院高雄分院民事裁定
111年度家抗字第20號
抗  告  人  張簡真君

            張簡世温
相  對  人  張簡素慧
上列抗告人因與相對人間假處分事件，對於民國110年12月20日
臺灣高雄少年及家事法院110年度家全字第45號裁定，提起抗告
，本院裁定如下：
    主    文
抗告駁回。
抗告費用由抗告人負擔。
    理    由
一、按債權人就金錢請求以外之請求，欲保全強制執行者，得聲
    請假處分；又假處分，非因請求標的之現狀變更，有日後不
    能強制執行，或甚難執行之虞者，不得為之，民事訴訟法第
    532條第1項、第2項定有明文。 所謂請求標的之現狀變更，
    係指為請求標的之物，其從前存在之狀態，已有變更或將有
    變更而言（最高法院20年抗字第336號判例參照）。又請求
    及假處分之原因應釋明之；前項釋明如有不足，而債權人陳
    明願供擔保或法院認為適當者，法院得定相當之擔保，命供
    擔保後為假處分，亦為民事訴訟法第533條前段準用第526條
    第1項、第2項所明定。
二、抗告意旨略以：特留分之扣減請求，並非以具體特定遺產之
    比例為扣減標的，不得以特留分比例登記於特定遺產為請求
    。而相對人前已聲請假處分，經臺灣少年及家事法院以110
    年度家全字第7號民事裁定准許假處分在案（下稱前假處分
    裁定），前假處分之財產價值至少為新臺幣5,565,000元，
    復以相對人主張之特留分8分之1計算，其本案訴訟所主張為
    2,633,403元，是前假處分之財產價值已足確保未來之執行
    。況且，遺產為被繼承人之財產，遺囑則為被繼承人意志之
    延伸，本應予尊重被繼承人之意願，被繼承人之遺囑排除相
    對人繼承遺產之意甚明，相對人為特留分之扣減後縱為遺產
    分割，亦得以找補為分割方案，非以取得特定遺產為必要。
    從而，相對人就本件假處分之請求及原因均未盡釋明之責，
    其聲請自不應准許。爰提起抗告，請求廢棄原裁定，並駁回
    相對人之假處分聲請等語。
三、相對人抗辯：特留分之扣減權乃概括存在於全部遺產，並非
    具體存在特定標的物，如有任何一筆遺產遭抗告人處分時，
    縱相對人本案訴訟勝訴，得塗銷原遺囑繼承登記時，將發生
    無法回復繼承登記前狀態之窘境，當有不能強制執行之虞，
    且前假處分裁定之標的與本件原審裁定之假處分標的不同，
    倘任由抗告人處分原審裁定之標的，縱相對人本案訴訟勝訴
    ，得塗銷原遺囑繼承登記時，將發生無法回復繼承登記前狀
    態之窘境，有不能強制執行之虞。至於假處分標的之價值為
    何、相對人主張特留分所能換算之價值或將來遺產分割之方
    式，均與本件假處分准許與否無關。是原裁定准予其供擔保
    後為假處分，並無不當，抗告即無理由等語。
四、經查，相對人主張抗告人已持被繼承人遺囑辦理繼承登記，
    甲○○○登記為高雄市○○區○○段○○○○段0000地號土地（權利範
    圍全部）、同區ＯＯＯ段OOO地號土地（權利範圍18分之2）所
    有人，張簡世溫登記為高雄市○○區○○段○○○○段0000地號土地
    （權利範圍2分之1）所有人，被繼承人所立遺囑侵害伊特留
    分，已起訴請求返還特留分等情，已據其提出繼承系統表、
    遺囑公證書、土地登記謄本、原審法院110年度家繼訴字第8
    0號事件起訴書等附卷為證（見原審卷第17頁至第39頁），
    堪認相對人就假處分之請求已為相當釋明。其次，抗告人現
    已持被繼承人遺囑，辦理繼承登記為土地所有人，審酌抗告
    人否認相對人對於遺產之權利，如土地經抗告人移轉或設定
    負擔，相對人日後即不能強制執行或甚難執行等情，應認相
    對人就假處分之原因，已有釋明。至於抗告人主張前假處分
    裁定之標的，核與本件原審裁定之假處分標的不同，相對人
    行使特留分扣減權，乃概括存在於全部遺產，本件抗告人名
    下土地如經移轉或設定負擔，相對人日後即不能強制執行或
    甚難執行，不因有前假處分裁定而受影響。另前假處分裁定
    標的之價值為何、相對人主張特留分所能換算之價值或將來
    遺產分割之方式，均與本件假處分准許與否無關，是抗告人
    上開所辯，均屬無理由，為不足採。
五、綜上所述，相對人就假處分之請求及原因已有釋明，並陳明
    願供擔保以補釋明之不足，其聲請假處分即無不合。原審准
    許相對人假處分之聲請，又審酌標的物受假處分後，抗告人
    不能利用或處分該標的物所受之損害額，以及假處分可能期
    間等情，核定如原審所示之相當擔保金，而為供擔保假處分
    之諭知，並無違誤。綜上，抗告意旨指摘原裁定不當，求予
    廢棄，為無理由，應予駁回。
六、據上論結，本件抗告為無理由，爰裁定如主文。
中　　華　　民　　國　　111 　年　　4 　　月　　12　　日
                          家事法庭   
                                審判長法  官  謝靜雯
                                      法  官  洪能超
                                      法  官  邱泰錄
以上正本證明與原本無異。
抗告人如不服本裁定應於送達後10日內向本院提出再抗告狀（須
按他造當事人之人數附繕本），並繳納再抗告費新臺幣1,000元
。再為抗告僅得以適用法規顯有錯誤為理由，並應委任律師為代
理人。如委任律師提起再抗告者，應一併繳納再抗告費。　　中
　　華　　民　　國　　111 　年　　4 　　月　　12　　日
                                      書記官  林芊蕙
附註：
再抗告人之配偶、三親等內之血親、二親等內之姻親，或再抗告
人為法人、中央或地方機關時，其所屬專任人員具有律師資格並
經法院認適當者，亦得為第三審代理人。
再抗告人或其法定代理人具有律師資格者及前項情形，應於提起
再抗告或委任時釋明之。